【裁判字號】    99,抗,260
【裁判日期】    990312
【裁判案由】    聲請定其應執行刑
【裁判全文】
臺灣高等法院刑事裁定                   99年度抗字第260號
抗  告  人
即  受刑人  甲○○
上列抗告人因聲請定其應執行刑案件，不服臺灣基隆地方法院中
華民國99年1月26日99年度聲字第77號裁定，提起抗告，本院裁
定如下：
    主    文
抗告駁回。
    理    由
壹、原裁定以：本件抗告人即受刑人甲○○因犯如附表所示之罪
    ，經如附表所示之法院先後判處如附表所示之刑，均經分別
    確定在案。茲檢察官依刑事訴訟法第477條第1項之規定，聲
    請定其應執行之刑，經審核認聲請為正當，爰依刑事訴訟法
    第477條第1項，刑法第53條、第51條第5款等規定，裁定抗
    告人應執行刑為有期徒刑2年4月。經核尚無違誤。
貳、抗告意旨略以：本件抗告人所犯4罪，經定應執行刑結果僅
    減刑期3個月，其與他人之縮減刑範圍7至8月差異甚大。抗
    告人尚有臺灣基隆地方法院檢察署98年度執字第3363號、34
    76號、3543號及99年度執字第155號等4案，未何不與本件合
    併定應執行刑以增加縮減刑期之空間，實令抗告人深感質疑
    ，是新法修正為一罪一罰，而抗告人所犯8罪均遭科以重刑
    ，亦無縮減刑期裁定空間，此形式裁定，實較舊煙毒條例判
    刑益形加重，為此提起抗告云云。職是，本院自應審究原審
    裁定是否合法正當與抗告有無理由。經查：
一、法律上屬於自由裁量之事項，應受法律之拘束。故法院就自
    由裁量權之行使，除不得逾越法律所規定範圍之外部性界限
    外，亦受比例原則、公平正義原則之規範。是謹守法律秩序
    之理念，並體察法律規範之目的，使結果具有實質正當性，
    合於裁量之內部性界限，俾與立法本旨相契合。刑法第51條
    第5款規定數罪併罰，宣告多數有期徒刑者，應於各刑中之
    最長期以上，各刑合併之刑期以下，定其應執行之刑期，但
    不得逾30年，其就數罪併罰，非採併科主義，係適用限制加
    重主義，就各罪中，以最重之宣告刑為基礎，由法院參酌他
    罪之宣告刑，裁量加重定之，而不得逾法定之30年最高限制
    ，此為外部性界限。因定其應執行刑，屬刑法賦予法院自由
    裁量之事項，除應受外部性界限外，亦應受內部性界限之拘
    束，自屬當然（參照最高法院96年度臺上字第7583號判決）
    。職是，法院定其應執行刑符合外部性界限及內部性界限，
    則難謂有何違法處。
二、按數罪併罰，宣告多數有期徒刑者，應於各刑中之最長期以
    上，各刑合併之刑期以下，定其應執行之刑期，但不得逾30
    年，刑法第51條第5款定有明文。本件抗告人犯如附表所示
    之4件施用第1級毒品罪，經臺灣基隆地方法院及本院分別判
    處有期徒刑8月、8月、8月及7月，其各刑中最長期為8月，
    合併刑期為2年7月，是原裁定定抗告人應執刑為有期徒刑2
    年4月，在於各刑中之最長期以上，各刑合併之刑期以下，
    故符合自由裁量之外部性界限，且抗告人所犯上開數罪所處
    刑度均未逾1年，原裁定予以酌減刑度3月，除符合比例原則
    與公平正義原則外，並謹守法律秩序之理念，體察法律之規
    範目的，其有實質之正當性，其合於裁量之內部性界限。抗
    告人辯稱其僅酌減刑度3月，實有不服云云，自不足採。
三、抗告人固辯稱：伊除本件外，尚有臺灣基隆地方法院檢察署
    98 年度執字第3363號、3476號、3543號及99年度執字第155
    號等4案件，未何不與本件合併定應執行刑以增加縮減刑期
    之空間云云。惟查：
（一）按裁判確定前犯數罪者，併合處罰之，刑法第50條定有明
      文。數罪之宣告刑出於二以上之科刑判決而得併合處罰定
      其應執行刑者，以該數罪俱係在首先確定之科刑判決確定
      前所犯者為限；若其中某罪之犯罪時間已在首先確定之科
      刑判決確定之後，縱令係在其次確定之科刑判決確定之前
      ，因其與首先確定之科刑判決確定前所犯之罪，已不合數
      罪併罰之規定，自無從合併定其應執行刑，而應單獨執行
      （參照最高法院88年度臺台上字第7381號判決）。
（二）本件臺灣基隆地方法院檢察署98年度執字第3363號即原審
      法院98年度訴緝字第32號、98年度執字第3467號即原審法
      院98年度訴緝字第34號、99年度執字第155號即原審法院9
      8年度訴緝字第36號、98年度執字第3543號即原審法院98
      年度訴字第1007號，其犯罪時間分別為民國97年5月2日、
      97年6月29日、97年7月25日及98年8月26日，有原審法院
      98年度訴緝字第32號、98年度訴緝字第34號、98年度訴緝
      字第36號、98年度訴字第1007號判決附卷可參。其犯罪時
      間點均非在首先確定之科刑判決確定前即97年4月14日所
      犯，依上開判決意旨，自難與本件合併定其應執行刑，抗
      告人上開所辯，即無足採。
四、抗告人雖辯稱：新法修正為一罪一罰，而抗告人所犯8罪均
    遭科以重刑，亦無縮減刑期裁定空間，此形式裁定較舊煙毒
    條例判刑更重云云。惟抗告人所犯8罪時間分別為96年5月21
    日、96年9月3日、96年12月13日、97年2月5日、97年5月2日
    、97年6月29日、97年7月25日及98年8月26日，時間接近，
    其於舊法時期，如基於概括犯意為之，固可依連續犯處罰。
    惟抗告人所犯8件犯罪，無法合併定應執行刑，有如前述。
    況刑法修正將連續犯、常業犯規定悉予刪除，考其立法目的
    ，係基於刑罰公平原則考量，杜絕僥倖犯罪心理，並避免鼓
    勵犯罪之誤解，乃改採一行為一罪一罰，法院為實現刑罰公
    平性，以杜絕僥倖與減少犯罪，為妥適之裁量，自屬當然。
    是抗告人上開所辯，委無足採。抗告人抗告意旨，仍執陳詞
    ，指摘原裁定不當，為無理由，應予駁回。
據上論斷，應依刑事訴訟法第412條，裁定如主文。
中    華    民    國    99    年    3     月    12    日
                  刑事第五庭審判長法  官  高明哲
                                  法  官  高玉舜
                                  法  官  林洲富
以上正本證明與原本無異。
如不服本裁定，應於收受送達後5日內向本院提出抗告狀。
                                  書記官  楊秋鈴
中    華    民    國    99    年    3     月    15    日
附表：受刑人甲○○定應執行之刑案件一覽表
┌────────┬────────┬────────┬────────┐
│ 編          號 │       1        │       2        │       3        │
├────────┼────────┼────────┼────────┤
│ 罪          名 │毒品危害防制條例│毒品危害防制條例│毒品危害防制條例│
│                │(施用第1級毒品) │(施用第1級毒品) │(施用第1級毒品) │
├────────┼────────┼────────┼────────┤
│ 宣    告    刑 │有期徒刑8月     │有期徒刑8月     │有期徒刑8月     │
├────────┼────────┼────────┼────────┤
│ 犯  罪  日  期 │96年5月21日     │96年9月3日      │96年12月13日    │
├────────┼────────┼────────┼────────┤
│ 偵  查  案  號 │基隆地檢96年度毒│基隆地檢96年度毒│基隆地檢97年度毒│
│                │偵字第1363號    │偵字第2314號    │偵字第339號     │
├───┬────┼────────┼────────┼────────┤
│      │法    院│臺灣高等法院    │臺灣高等法院    │臺灣基隆地方法院│
│      ├────┼────────┼────────┼────────┤
│最  後│案    號│97年度上訴字第14│97年度上訴字第82│97年度訴字第356 │
│      │        │號              │3號             │號              │
│      ├────┼────────┼────────┼────────┤
│事實審│判決日期│97年2月21日     │97年4月15日     │97年7月17日     │
├───┼────┼────────┼────────┼────────┤
│      │法    院│臺灣高等法院    │臺灣高等法院    │臺灣基隆地方法院│
│確  定├────┼────────┼────────┼────────┤
│      │案    號│97年度上訴字第14│97年度上訴字第82│97年度訴字第356 │
│      │        │號              │3號             │號              │
│      ├────┼────────┼────────┼────────┤
│判  決│判    決│                │                │                │
│      │確定日期│97年4月14日     │97年5月14日     │97年9月4日      │
├───┴────┼────────┼────────┼────────┤
│備            註│基隆地檢97年度執│基隆地檢97年度執│基隆地檢97年度執│
│                │字第1202號      │字第1511號      │字第2781號      │
└────────┴────────┴────────┴────────┘
┌────────┬────────┐
│ 編          號 │       4        │
├────────┼────────┤
│ 罪          名 │毒品危害防制條例│
│                │(施用第1級毒品) │
├────────┼────────┤
│ 宣    告    刑 │有期徒刑7月     │
├────────┼────────┤
│ 犯  罪  日  期 │97年2月5日      │
├────────┼────────┤
│ 偵  查  案  號 │基隆地檢97年度毒│
│                │偵字第761號     │
├───┬────┼────────┤
│      │法    院│臺灣基隆地方法院│
│      ├────┼────────┤
│最  後│案    號│97年度訴字第642 │
│      │        │號              │
│事實審├────┼────────┤
│      │判決日期│97年7月22日     │
├───┼────┼────────┤
│      │法    院│臺灣基隆地方法院│
│      ├────┼────────┤
│確  定│案    號│97年度訴字第642 │
│      │        │號              │
│判  決├────┼────────┤
│      │判    決│                │
│      │確定日期│97年9月23日     │
├───┴────┼────────┤
│備            註│基隆地檢97年度執│
│                │字第3085號      │
└────────┴────────┘

司法院資訊處製作；財團法人民間司法改革基金會備份。
